【裁判字號】    90,訴,254
【裁判日期】    900606
【裁判案由】    採購
【裁判全文】
臺中高等行政法院裁定                                九十年度訴字第二五四號
    原      告  張平沼即台基環保工程股份有限公司
    訴訟代理人  丙○○
                甲○○
    被      告  南投縣政府
    代  表  人  乙○○
右當事人間因採購事件，原告不服行政院公共工程委員會中華民國八十九年十一月二
十日之審議判斷，提起行政訴訟。本院裁定如左︰
    主  文
原告之訴駁回。
訴訟費用由原告負擔。
    理  由
一、按「審議判斷依其性質，得視同訴願決定或調解方案，並附記爭訟或異議之期限
    。」、「廠商對於公告金額以上採購異議之處理結果不服，或招標機關逾前條第
    二項所定期限不為處理者，得於收受異議處理結果或期限屆滿之日起十五日內，
    依其屬中央機關或地方機關辦理之採購，以書面分別向主管機關、直轄市或縣（
    市）政府所設之採購申訴審議委員會申訴。．．．」、「廠商對於公告金額以上
    採購異議之處理結果不服，或招標機關逾本法第七十五條第二項所定期限不為處
    理者，得於收受異議處理結果或處理期限屆滿之日起十五日內，依其屬中央機關
    或地方機關辦理之採購，以書面分別向主管機關、直轄市或縣（市）政府所設採
    購申訴審議委員會（以下簡稱申訴會）申訴。」分別為政府採購法第八十三條第
    一項、第七十六條及採購申訴審議規則第二條第一項所明定。而提起撤銷訴訟，
    依行政訴訟法第四條規定，應經訴願程序，始得為之，是政府採購案件，未經合
    法申訴，而提起行政訴訟，自為法所不許。
二、本件原告依據「南投縣政府垃圾焚化廠興建營運計畫招標文件」之規定於八十八
    年二月二十二日備標參予競標，並經被告受理在案，經被告以行政院環境保護署
    八十八年三月十七日公告之「一般廢棄物或一般事業廢棄物焚化（資源回收）廠
    興建或擴建工程應實施環境影響評估」之規定，於八十八年七月十三日以八八投
    府字環三字第一一○二五四三號函，要求原告應補提送環境影響說明書送審，原
    告依據被告事後變更招標文件內容之通知，依據通知內容補送環境影響說明書交
    付被告，經被告八十九年三月三十一日環境影響評估審查會議結論，為不應開發
    ，因而認定原告所為投標為不合格標，原告不服，向被告提起異議，經被告異議
    處理結果，於八十八年六月十二日函覆原告，原告仍不服該處理結果，向行政院
    公共工程委員會循序提起申訴，該會為申訴不予受理之審議判斷，原告遂提起本
    件行政訴訟。
三、原告訴稱其不服被告就其對「南投縣BOO垃圾焚化廠興建營建計劃 」案之異議於
    八十九年六二日所為異議處理結果，向行政院公共工程委員會提出申訴，經申訴
    審議委員會於同年十一月九日第三十次委員會議審議判斷「申訴不受理」，審議
    判斷理由為：「原告申訴已逾法定期限。」按最後期日為八十九年六月二十七日
    ，原告於同年月二十八日提出申訴，相差一日。惟原告對於系爭工程招標被告異
    議處理結果不服，對申訴機關行政院公共工程委員會所提出申訴，並未逾政府採
    購法第七十六條所規定之期間，因「本法未規定者，適用其他法律之規定。」政
    府採購法第三條後段定有明文，關於期間之計算自應適用訴願法第十四條第一項
    對於期間計算採「行政處分到達之次日起算」及民法第一百二十條第二項相關「
    以日定期間者，其始日不算入」之規定，另依前行政法院八十五年六月庭長評事
    聯席會議討論所載，明白表示法律規定「之日起」用語並不能排民法第一百二十
    條第二項規定之適用等云。
四、經查本件被告對於原告之採購異議處理結果，係於八十八年六月十二日函覆原告
    ，依卷附傳真查詢國內各類掛號郵政查單及大宗投遞簽收清單所載，原告已於八
    十九年六月十三日接獲該異議處理結果，此節亦為原告所不爭執。依前揭政府採
    購法第七十六條之規定，其得提出申訴之期間為「收受異議處理結果之日起十五
    日內」，此條文既已明確規定提出申訴之期間為收受異議處理結果之日起十五日
    內，是此期間自應以原告於八十八年六月十三日收受該異議處理結果之日起算，
    ，系爭申訴案件之受理最後期日應為八十八年六月二十七日，而原告係於同年六
    月二十八日始向被告提出申訴，顯已逾期一日，受理申訴機關行政院公共工程委
    員會對於原告之申訴，依首揭規定及政府採購法第七十九條及採購申訴審議規則
    第十一條第二款之規定，以原告所提之申訴，已逾同法第七十六條所定提出申訴
    之法定期限，為申訴不予受理之審議判斷，於法並無不合。
四、至原告上開訴稱各節，經查，依前述政府採購法第七十六條已明文規定對於廠商
    得於收受異議處理結果之日起十五日內，向主管機關所設之採購申訴審議委員會
    申訴，自無再依該法第三條後段之規定，以同一事項再適用其他法律之規定之餘
    地；又訴願法第十四條第一項對於期間之規定，係對於一般訴願事件而言，本件
    為政府採購法所規範之政府機關等採購制度與廠商間招標過程中有關程序之問題
    ，於該法有特別規定之情形，自不得再引用訴願法有關之一般規定；再民法第一
    百一十九條規定：「法令之審判或法律行為所定之期日及期間，除有特別訂定外
    ，其計算依本章之規定。」，因政府採購法第七十六條對申訴期間之起算有特別
    規定，自難再適用民法第一百二十條第二項之「以日定期間者，其始日不算入」
    之規定；另前行政法院八十五年六月份庭長評事聯席會議之結論，係對公職人員
    財產申報法第三條規定：「公職人員之財產除應於就（到）職三個月內申報外，
    並應每年定期申報一次」至同法施行細則第十條第二項規定：「．．．應於就（
    到）職之日起三個月內申報．．．」非可認為民法第一百十九條所謂之特別訂定
    ，而排除民法第一百二十條第二項之適用，然此為公職人員財產申報法施行細則
    與該法相關規定有所出入而發生疑義，而採母法之規定所作之解釋，與本件政府
    採購法第七十六條關於廠商對於異議處理結果明文規定異議期間情形並不相同，
    不應比照援用。
五、綜上所述，本件原告對系爭工程招標，就被告異議處理結果不服，對申訴機關行
    政院公共工程委員會所提出申訴，既已逾政府採購法第七十六條所規定之期間，
    應視同未提出申訴，故原告本件訴請撤銷異議處理結果及採購申訴審議判斷書，
    揆諸前開說明，自為法所不許，應予駁回，兩造間關於本件實體上爭執，即無庸
    審究，併予敘明。
據上論結，本件原告之訴為不合法，依行政訴訟法第一百零七條第一項第十款、第一
百零四條、民事訴訟法九十五條、第七十八條，裁定如主文。
中    華    民    國     九十        年      六      月      六         日
                    臺 中 高 等 行 政 法 院  第 四 庭
                                審 判 長 法  官      沈  應  南
                                         法  官      黃  淑  玲
                                         法  官      許  武  峰
右正本證明與原本無異。
如不服本裁定，應於裁定送達後十日內以書狀敘明理由，經本院向最高行政法院提起
抗告（須依對造人數附具繕本）；並應預繳送達用雙掛號郵票拾份（每份三十四元）
。
中    華    民    國     九十        年      六      月      六         日
                                         法院書記官  詹  靜  宜


司法院資訊處製作；財團法人民間司法改革基金會備份。
